臺灣高等法院臺南分院刑事判決
110年度上訴字第1303號
上  訴  人  
即  被  告  王美珍
上列上訴人因傷害案件，不服臺灣臺南地方法院109年度訴字第9
59號中華民國110年10月18日第一審判決（起訴案號：臺灣臺南
地方檢察署109年度營偵字第1277號），提起上訴，本院判決如
下：
    主  文
上訴駁回。
    事  實
一、王美珍與甲○○係五親等之姑姪關係（非屬家庭暴力防治法第
    3條規定的家庭成員），住處鄰近而長期不睦，甲○○於民國1
    09年5月17日下午9時46分許，因認為王美珍窺探伊住處動靜
    ，而至臺南市○○區○○里○里00號王美珍住處質問王美珍，雙
    方在王美珍住處外發生口角，繼而分別基於傷害之犯意，動
    手追打彼此而互毆，致王美珍受有左側眼眶瘀紫腫脹且壓痛
    、左手第三手指瘀紫腫脹且壓痛、右側膝部瘀青腫脹且壓痛
    之傷害（甲○○傷害犯行，另經原審法院以110年度簡上字第1
    03號判決判處拘役30日確定），甲○○則受有右手5指及右腳
    膝蓋多處挫傷之傷害。
二、案經甲○○訴由臺南市政府警察局白河分局報告臺灣臺南地
    方檢察署檢察官偵查起訴。
    理  由
一、證據能力之認定：本判決下列認定事實所憑被告以外之人於
    審判外所為之陳述（含書面供述），檢察官、被告及辯護人
    均未爭執證據能力（見原審卷第116頁），且於原審或本院
    言詞辯論終結前亦未就證據能力部分聲明異議（見原審卷第
    154-156頁、本院卷第53頁以下）。本院審酌該證據資料作
    成時之情況，並無違法取證或其他瑕疵，認為以之作為證據
    為適當，依刑事訴訟法第159 條之5 規定均得作為證據。
二、被告經過訊問後，固不否認於上開時、地，與告訴人甲○○因
    故在上開住處前發生口角爭執，進而肢體衝突，甲○○亦受有
    右手5指及右腳膝蓋多處挫傷之傷害等情，惟矢口否認有何
    傷害之犯行，辯稱：案發當時，是甲○○到我上開住處一直罵
    我，撞我的門，我開門，他還用手電筒照我，我要搶手電筒
    搶不到，我到屋外甲○○就要用鞋打我，我也就拿鞋丟甲○○，
    而甲○○打我好幾拳，我摔在地上，甲○○的手指及膝蓋的傷不
    是我造成，可能是甲○○要拉我的頭髮才跌倒地上等語。
　　被告在原審的辯護人則為被告辯稱：被告姪子（甲○○堂哥）
    王議強於警詢係證稱甲○○遭被告「推倒」，於原審審理時則
    證述是為閃被告丟擲拖鞋而「自摔」，前後證述不一，且本
    案被告受傷程度比甲○○嚴重，且比較多地方受傷，而甲○○只
    有手指與膝蓋輕微挫傷，如果係兩人互毆，何以受傷情形差
    異甚大。又案發後王議強隨甲○○返回住處並為甲○○敷藥，顯
    見王議強與甲○○的感情，比被告好，王議強所證有迴護甲○○
    之處，從而王議強的證述並不可採等語。
三、經查，被告上開犯行，有下列積極證據可資證明：
　㈠被告雖然否認傷害犯行，但根據被告於警詢、原審、本院中
    的下列供述，被告仍坦承有攻擊甲○○的行為：...甲○○脫下
    鞋要跑來打我，我就將他脫下的鞋子扔向他的肩膀，之後甲
    ○○一直徒手打我左臉部，直到我倒下，本來甲○○要拉我頭髮
    去撞地板，但為了防禦而抓甲○○的生殖器避免繼續遭受他的
    攻擊，另一個比較壯碩姪子將我拉起，我就回到家中打電話
    報警（警卷第21頁）；那天甲○○跟朋友聚餐飲酒後，借酒意
    到我家門口敲門並辱罵我，我忍受不住就出去要跟甲○○理論
    ，就被甲○○毆打，我不甘示弱企圖還手...（依你上述筆錄
    供稱，你認為甲○○作勢要毆打你之前，你就已經拿鞋子砸到
    他的左肩？）我拿鞋子砸甲○○前已經遭他辱罵很久，他又作
    勢要打我，我拿鞋子丟他是基於防衛的意思...（警卷第29
    頁）。甲○○要用鞋打我，我也就拿鞋丟他，我丟到他的肩膀
    而已，他打我好幾拳...（原審卷第114頁、第153頁）。...
    甲○○拿他的鞋子要打我，我就拿他的拖鞋要丟他，但是只有
    擦到甲○○的肩膀而已...（本院卷第58頁）。
  ㈡告訴人甲○○於警詢、偵查、本院前後一致供稱：...因被告長
    期騷擾我，故我直接到被告家想要找她理論...但被告衝出
    來拿她自己的拖鞋出來打我，打到我的左手前臂，我往後閃
    躲時摔倒，被告往前繼續拿拖鞋攻擊我，所以我隨手揮拳阻
    擋被告的攻擊，我爬起來後，換被告因退後而摔倒，我本來
    要徒手打被告，但被堂哥王議強阻止，我都打到我堂哥，就
    停止攻擊並回家（警卷第5頁）。我倒地之後，被告才持續
    拿拖鞋毆打我，我情急之下往上揮拳，實在沒辦法掌握揮拳
    的力度（警卷第15頁）。我右手的挫傷是我阻擋被告時受傷
    的。右手手指及膝蓋是我跌倒所造成的（警卷第15頁）。被
    告拿拖鞋打我，我跌倒後被告繼續攻擊我，我出拳反擊，後
    來堂哥王議強來把我們拉開（偵卷第16頁）。當天我去找被
    告，被告出來後就拿拖鞋打我，我第一時間要逃，因當時地
    形有高低差，我因重心不穩而跌倒，在我跌倒前，被告沒有
    推我，她是拿拖鞋打我，且已經打到我了（本院卷第57頁）
    。
　㈢證人王議強證述被告確實有攻擊甲○○，並導致甲○○跌倒的情
    形：
　⒈王議強於警詢證述：案發前幾日甲○○之胞姊詢問甲○○是否與
    被告有爭執，甲○○認為他一直很忍讓，一時氣不過於上揭時
    、地，持手電筒到被告上開住處要找被告理論，被告從家裡
    出來二話不說就一直辱罵甲○○，後持拖鞋毆打甲○○，並將甲
    ○○推倒，甲○○一怒之下也拿拖鞋要丟被告，但是沒有丟到，
    兩個人就在原地互毆，我見狀就上前把兩人拉開，我全程在
    場，這就是我親眼目睹的過程，兩人互相毆打的時間大概持
    續約2、3分鐘...我只見到被告用吼罵的方式罵甲○○，拿拖
    鞋持續打甲○○，甲○○一直往後退，退到馬路時被被告推倒，
    甲○○的膝蓋和手的（傷勢）就是因為被推倒造成的，當時場
    面很混亂，雙方皆有出手，我忙著架開兩人，沒有注意甲○○
    互毆出手是否過重（警卷第35頁，本院註：嗣王議強在原審
    釐清稱：甲○○的傷勢應該是跌倒受傷的，而非被推倒受傷的
    ，見原審卷第151、152頁）。
　⒉王議強於原審具結證稱：...甲○○就說他要和被告理論，就拿
    槌子過去了，我怕他們吵架就跟過去站在大馬路邊，甲○○拿
    槌子就一直叫被告，然後被告就出來了，出來之後就不知道
    在說什麼大小聲的，然後甲○○就一直退，退到路邊，到路邊
    後被告就拿拖鞋丟甲○○，甲○○被丟之後就跑到前面，兩個人
    就揮來揮去的，甲○○就跌倒了，我去把甲○○扶起來後，甲○○
    又向前和被告揮來揮去，揮了一陣子後，換甲○○把拖鞋拿起
    來丟...（原審卷第147頁、第148頁）；被告先丢她的拖鞋
    ，甲○○才丢被告（原審卷第149頁）；被告追出來拿拖鞋丟
    甲○○，然後甲○○靠過去，之後兩人開始揮來揮去，甲○○就一
    直後退，就跌倒了。甲○○是跌坐。甲○○爬起來追上去後兩人
    繼續揮，之後換被告退，被告退之後，換甲○○拿拖鞋丟被告
    ，丟過去後，甲○○又追上前去，兩人又開始揮來揮去，我在
    旁邊想把兩人拉開...他們在的位置沒有燈光，我沒有辦法
    看得很清楚，只知道他們揮來揮去（原審卷第149、150頁）
    ；甲○○當時 有沒有受傷我沒看到，是回到他家後我看他的
    手和膝蓋有 受傷（原審卷第151、152頁）；（你要去分開
    被告和告訴人的時候，他們是不是扭打在一起？）後面是扭
    打在一起。...他們打在一起，兩個都倒在地上時我把他們
    拉開（原審卷第153頁）。
　⒊王議強上開證述內容，與告訴人甲○○之指證情節大致相符，
    且王議強於案發時確實在現場親見案發經過，並非自行杜撰
    ，而王議強與兩造均有親屬關係，平常雖與甲○○較有來往，
    然而王議強於案發時還上前把被告、甲○○拉開，阻止甲○○反
    擊被告，業據被告於警詢中坦承：甲○○攻擊伊的時候，另一
    個比較壯碩姪子（本院註：即王議強）將伊拉起，伊就回到
    家中報警等語（警卷第21頁），則王議強應無偏袒任何一方
    之情形，王議強證述被告也有主動攻擊甲○○等過程，應屬可
    信。至於王議強於警詢及原審就告訴人甲○○如何倒地乙節，
    雖有「遭被告推倒」、「遭被告追打而摔倒」之差別，然本
    案係在暗夜裡發生，王議強已經證述被告和甲○○發生肢體衝
    突的地方光線不佳，且王議強於原審接受詰問時，距離案發
    時有1年4月之久，對於案發當時記憶可能因此較為模糊，難
    免就甲○○倒地之過程未能精確描述，惟王議強就被告確實有
    主動攻擊甲○○，甲○○確係在被告攻擊過程中倒地，甲○○的手
    指與膝蓋在當時確實有受傷，且係因被告攻擊後倒地受傷等
    主要事實，前後證述一致，自不得僅因上開些微瑕疵，即認
    王議強的證詞不可採信，被告於上訴理由中辯稱：王議強的
    證詞不可採信云云（本院卷第9頁以下），並無理由。
　㈣此外，並有臺南市東山區衛生所於109年5月18日出具的甲○○
    傷勢診斷證明書在卷可參（警卷第39頁），其上記載甲○○受
    有右手5指及右腳膝蓋多處挫傷，乃與甲○○上開所述受傷的
    過程相符。
四、被告雖辯稱：伊係先受甲○○攻擊，再用鞋子丟甲○○，並沒有
    出手追打甲○○云云。然查：依據甲○○、王議強上開證詞內容
    ，被告明顯有先出手追打甲○○的行為，而非先受甲○○攻擊後
    再反擊甲○○。其次，被告係有持鞋子追打甲○○，並非僅將鞋
    子丟向甲○○而已，如果被告僅有用鞋子丟甲○○，沒有追打甲
    ○○，衡情甲○○僅會轉身閃避，縱使被鞋子丟到，也僅需停留
    在原地即可，毋庸往後撤退，然甲○○既然會往後撤退，並因
    此不慎跌倒，衡情應係受到被告持續攻擊緣故，因此被告此
    部分辯解與事實不符，並不可採。
五、被告上訴理由雖又辯稱：告訴人甲○○既然是後坐式跌坐在地
    而摔倒，依照日常經驗，手部手指應會張開撐地，不會握緊
    拳頭觸地，在此情形下應該是手掌受傷，而不會是手指受傷
    ，且甲○○既然是後坐式摔倒，膝蓋應該不會碰觸到地面，也
    不會發生右腳膝蓋挫傷的情況，因此甲○○所受的傷勢是否被
    告所造成，乃有可疑（本院卷第8頁）。然查：甲○○既然與
    被告發生肢體衝突，如果因此受傷，乃符合經驗法則。其次
    ，證人王議強已經明確證稱其在案發結束回到甲○○家中的時
    候，即已看到甲○○手指、膝蓋受傷，可見甲○○的傷勢，確實
    係因和被告衝突而來。又觀諸上開台南市東山區衛生所診斷
    證明書，甲○○就診日期係在109年5月18日，即係在案發（深
    夜）隔日即前往就診，距離與被告衝突的時間緊接，並無造
    假的可疑之處。又告訴人甲○○往後跌坐在地上，身體非必係
    以水平180度的方向仰躺倒地，甲○○身體也有可能係以斜向
    自己右方的角度倒地，此時甲○○的右手及右側膝蓋即可能擦
    撞到地面，則甲○○的右手5指、右腳膝蓋因此受傷，即甚有
    可能，被告此部分辯解，亦無可採。
六、綜上，被告上開犯行事證明確，堪以認定，應依法論科。
七、核被告所為，係犯刑法第277條第1項之傷害罪。
八、原審審理後，認為被告上開犯行事證明確，乃適用上開實體
    法規，並審酌被告僅因細故，即對告訴人甲○○施以暴力，告
    訴人因此受有右手5指及右腳膝蓋多處挫傷，被告犯後矢口
    否認犯罪，未能坦然面對，兼衡被告自陳國中畢業之智識程
    度，目前一人生活，依賴國民年金及積蓄維生等一切情狀，
    量處拘役20日，並諭知如易科罰金，以新臺幣1000元折算1
    日，其認事用法並無違誤，量刑亦屬妥適。被告仍持上開辯
    詞提起上訴，否認犯罪，請求本院撤銷原審有罪判決，改諭
    知其無罪云云，並無理由，應予駁回。
據上論結，應依刑事訴訟法第368條，判決如主文。
本案經檢察官李宗榮提起公訴，檢察官林志峯到庭執行職務。
中　　華　　民　　國　　111 　年　　1 　　月　　19　　日
                  刑事第五庭    審判長法　官  蔡廷宜
                                      法　官  林坤志
                                      法　官  蔡川富
以上正本證明與原本無異。
如不服本判決應於收受送達後20日內向本院提出上訴書狀，其未
敘述上訴理由者，並得於提起上訴後20日內向本院補提理由書（
均須按他造當事人之人數附繕本）「切勿逕送上級法院」。
　　　　　　　　　　　　　　　　　　　書記官  黃心怡
中　　華　　民　　國　　111 　年　　1 　　月　　19　　日
附錄本案論罪科刑法條全文
刑法第277條
傷害人之身體或健康者，處5 年以下有期徒刑、拘役或50萬元以
下罰金。
犯前項之罪，因而致人於死者，處無期徒刑或7 年以上有期徒刑
；致重傷者，處3 年以上10 年以下有期徒刑。